【裁判字號】    89,訴,113
【裁判日期】    890612
【裁判案由】    偽造文書
【裁判全文】
台灣苗栗地方法院刑事判決                          八十九年度訴字第一一三號
    公  訴  人  臺灣苗栗地方法院檢察署檢察官
    被      告  甲○○
右列被告因偽造文書案件，經檢察官提起公訴（八十九年度偵字第一三六號），本院
判決如左：
        主  文
甲○○行使偽造私文書，足以生損害於公眾及他人，處有期徒刑柒月。緩刑伍年。偽
造之「乙○○」署押貳枚，均沒收。
        事  實
一、甲○○於民國（下同）八十八年二月二十六日，分別在其所簽發之支票：（一）
    發票日為八十四年十一月三十日，票面金額新台幣（下同）三萬元，票號一二八
    五五九號、（二）發票日為八十四年十二月二十日，票面金額四萬三千元，票號
    一二八五六五號，付款銀行均為苗栗縣南庄鄉農會之支票二張的背面偽造「乙○
    ○」署名，而偽造乙○○之背書，足以生損害於乙○○及公眾對票據流通之信用
    。嗣甲○○於同日，復以上揭支票向台灣苗栗地方法院聲請支付命令，而行使上
    開偽造之「乙○○」背書。
二、案經乙○○訴由臺灣苗栗地方法院檢察署檢察官偵查起訴。
        理   由
一、訊據被告甲○○固不否認於上開支票之背面填寫「乙○○」字樣，但辯稱：係因
    為與告訴人乙○○間有財務糾紛，其係替告訴人支付上開二筆票款，伊於收回支
    票後，為作記錄，知道錢付到何人處，才在支票背面寫上告訴人之姓名云云。惟
    查：在支票背面為簽名，在法律上係表示對支票負擔保責任之意思，此為一般人
    所知，被告自承使用支票已有十年餘，其理應明知此事。並且，被告在支票背面
    填寫告訴人姓名後，復以告訴人在支票後面背書為理由，持上開支票向法院聲請
    支付命令，不僅業經被告自承不諱，且有支付命付聲請狀影本在卷可稽。是被告
    當係以偽造告訴人背書之意思，而在前開支票背面簽上告訴人之姓名，且足使告
    訴人有受票據法上追索票款之可能，而足以生損害於告訴人及公眾對票據流通之
    信用。至被告稱其係替告訴人支付上開票款，縱其所稱屬實，被告亦應依其他合
    法程序請求，而不得為前述偽造告訴人背書之犯行，是其所辯並不足採。被告犯
    行洵堪認定。
二、按支票背書在票據法上係表示對支票負擔保責任之意思，即係法律規定之私文書
    。核被告上開所為，係犯刑法第二百十六條行使第二百十條之偽造私文書罪。被
    告偽造署名乃係偽造私文書之階段行為，不另論罪，其偽造私文書之低度行為應
    為行使偽造私文書之高度行為所吸收。爰審酌被告之素行、犯罪之動機、目的、
    手段、犯後坦承部分犯行等一切犯罪情狀，處如主文所示之刑，以示懲儆。次查
    被告未曾受有期徒刑以上刑之宣告，有本院被告全國前案紀錄表附卷可稽，其因
    一時失慮致罹刑章，經此科刑教訓，當已足資警惕，應無再犯之虞，所犯情節尚
    屬輕微，本院參酌右揭量刑應斟酌事項，因認前所宣告之刑，以暫不執行為適當
    ，爰併予宣告緩刑五年，以啟自新。末查，偽造之「乙○○」署押二枚，應依法
    宣告沒收。
據上論結，應依刑事訴訟法第二百九十九條第一項前段，刑法第二百十條、第二百十
六條、第三十八條第一項第二款、第四十七條第一款，罰金罰鍰提高標準條例第一條
前段判決如主文。
本案經檢察官黃智勇到庭執行職務。
中      華      民      國    八十九    年      六      月     十二     日
                                    台灣苗栗地方法院刑事庭
                                        法  官  姚  銘  鴻
右正本證明與原本無異。
如不服本判決，應於判決送達後十日內向本院提出上訴狀( 應附繕本 )，上訴於臺灣
高等法院台中分院。
                                        書記官  張  文  玲
中      華      民      國    八十九    年      六      月     十四     日
附錄本案論罪科刑法條全文：
刑法第二百十條
偽造、變造私文書，足以生損害於公眾或他人者，處五年以下有期徒刑。
刑法第二百十六條
行使第二百十條至第二百十五條之文書者，依偽造、變造文書或登載不實事項或使登
載不實事項之規定處斷。


司法院資訊處製作；財團法人民間司法改革基金會備份。
